【裁判字號】    94,訴,320
【裁判日期】    950731
【裁判案由】    詐欺等
【裁判全文】
臺灣屏東地方法院刑事判決               94年度訴字第320號
公  訴  人  臺灣屏東地方法院檢察署檢察官
被      告  丙○○
選任辯護人  鍾治漢律師
上列被告因詐欺等案件，經檢察官提起公訴（94年度偵字第651
號），被告於本院準備程序中就被訴事實為有罪之陳述，經本院
合議庭裁定由受命法官獨任依簡式審判程序審理，判決如下：
    主  文
丙○○共同連續行使偽造私文書，足以生損害於公眾及他人，處
有期徒刑壹年伍月。
    事  實
一、丙○○前於民國92年間，因同類型犯罪手法之偽造文書等案
    件，經臺灣高等法院花蓮分院92年度上訴字第254 號判處有
    期徒刑1 年4 月，嗣經最高法院於93年4 月8 日以93年度台
    上字第1833號駁回上訴確定（惟本案行為時，其刑尚未執行
    完畢，不構成累犯），詎不知悛悔，竟與丁○○（其於警詢
    、偵查中係冒用「劉正海」名義應訊，嗣經檢察官於本院審
    理中更正人別），及「黃麗卿（音譯、綽號「胖姐」）之不
    詳年籍成年女子、「黃建成」（音譯，與「黃麗卿」為夫妻
    ）」之不詳年籍成年男子、「朱進發」（音譯）之不詳年籍
    成年男子共計5 人，共同基於意圖為自己不法所有而詐欺、
    及行使偽造私文書之概括犯意聯絡，於94年1 年24日，相約
    共乘由黃建成所駕駛之自用小客車，自嘉義南下找尋犯案對
    象，俟同日下午3 時許，抵達甲○○位於屏東縣牡丹鄉○○
    村○○路18之1 號住處，由「黃麗卿」與丙○○進入屋內佯
    裝係中國國民黨「黃復興黨部」幹部前來發放慰問金，而交
    付新台幣（下同）1,000 元予甲○○，並要求甲○○提供郵
    局存摺、印鑑章供渠等登記日後每月以匯款給付慰問金之帳
    戶資料，甲○○不疑有他，遂將其向牡丹郵局申請開立之活
    期儲蓄存款帳戶（局號：000000-0、帳號：000000-0）之郵
    政存簿儲金簿1 本及印鑑章1 枚交付「黃麗卿」，「黃麗卿
    」旋即將甲○○之印鑑章盜蓋於事先備妥空白之郵政存簿儲
    金提款單「請蓋原留印鑑」欄內，並連同郵政存簿儲金簿轉
    交在外等候之丁○○，黃麗卿並將第三人「李在雲」之郵政
    存簿儲金簿返還甲○○加以調包，甲○○因年事已高未能及
    時察覺，丁○○旋即前往牡丹郵局，並填寫提款單所餘日期
    、金額等欄位後持向郵局承辦人員表示欲提領甲○○上開帳
    戶內之款項而行使偽造私文書，惟經牡丹郵局局長乙○○表
    示郵局內現金不足，請其翌日再來提領而未詐得財物（丙○○等人並將甲○○之郵政存簿儲金簿再以不詳手法調包返還
    甲○○，故此部分應無不法所有意圖）。詎丙○○等5 人不
    甘功虧一簣，連續於翌日即94年11月25日上午8 時許，再度
    驅車南下前往甲○○住處，復由「黃麗卿」與丙○○進入屋
    內佯裝發放慰問金6,000 元予甲○○，並以上開同一手法，
    由丁○○再度取得蓋有甲○○之印鑑章盜蓋於事先備妥空白
    之郵政存簿儲金提款單及甲○○上開帳號之郵政存簿儲金簿
    。丁○○乃於上午10時25分許前往牡丹郵局，並在郵政存簿
    儲金提款單上填寫提款金額65萬元、帳號及日期等欄位後，
    持向郵局承辦人員辦理提款手續而行使偽造私文書，足以生
    損害於甲○○及牡丹郵局對於存款帳戶管理之正確性，惟因
    牡丹郵局局長乙○○發覺有異，立即報警處理，嗣經據報到
    場之員警當場逮捕，且循線前往甲○○住處查證時，當場逮
    捕仍留在該處之丙○○（其餘「黃麗卿」、「黃建成」、「
    朱建發」等3 人則先行逃逸，迄今仍未查獲）。
二、案經屏東縣警察局恆春分局報告臺灣屏東地方法院檢察署檢
    察官偵查起訴。
    理  由
一、本件被告丙○○所犯係死刑、無期徒刑、最輕本刑為3 年以
    上有期徒刑以外之罪，其於本院準備程序中就被訴事實為有
    罪之陳述，經本院合議庭裁定由受命法官獨任依簡式審判程
    序，先予敘明。
二、上揭事實，訊據被告於本院審理中坦承不諱，核與同案被告
    丁○○於本院審理中所供情節相符，且經被害人甲○○於警
    詢、檢查事務官詢問時指述綦詳，而同案被告丁○○先後2
    次持偽造之提款單著手盜領款項之過程，亦經證人即牡丹郵
    局局長乙○○於警詢、檢查事務官證稱明確，並有贓物認領
    保管單1 紙、郵政存簿儲金提款單2 紙、甲○○上開帳戶之
    存摺明細1 份及甲○○住處之照片4 張在卷可稽，足徵被告
    之自白，應與事實相符，洵堪採信。綜上，本件事證明確，
    被告犯行已堪認定，應予論科。
三、論罪科刑：
  (一)按行為後法律有變更者，適用行為時之法律。但行為後之法
    律有利於行為人者，適用最有利於行為人之法律，刑法第2
    條第1 項定有明文。茲因本件論罪科刑所適用關於刑法第
    339 條第1 項之法定最低罰金刑、第28條共同正犯、第56條
    連續犯及第55條等規定，業於94年2 月2 日經總統修正公布
    ，並於95年7 月1 日施行，而屬行為後法律有變更，爰比較
    新舊法如下：
  1.按95年6 月14日經總統公布增訂，且於同年7 月1 日施行之
    刑法施行法第1 條之1 規定：「中華民國94年1 月7 日刑法
    修正施行後，刑法分則編所定罰金之貨幣單位為新臺幣。94
    年1 月7 日刑法修正時，刑法分則編未修正之條文定有罰金
    者，自94年1 月7 日刑法修正施行後，就其所定數額提高為
    30倍。但72年6 月26日至94年1 月7 日新增或修正之條文，
    就其所定數額提高為3 倍」，故自95年7 月1 日起，刑法第
    339 條第1 項之詐欺取財罪，關於法定罰金刑部分，改以新
    台幣為單位為「新台幣30,000元」，惟關於罰金刑之科刑標
    準，修正後刑法第33條第5 款係規定「罰金：新臺幣1,000
    元以上，以百元計」，而修正前同條款係規定「罰金：1 元
    以上」之規定，是關於罰金最低本刑部分，修正後之規定較
    不利被告，故依上開刑法第2 條第1 項前段規定，就刑法第
    339 條第1 項之法定罰金刑部分，應適用修正前刑法第33條
    第5 款規定科處。
  2.刑法第56條連續犯、刑法第55條牽連犯之規定均經刪除，此
    部分刪除雖非犯罪構成要件之變更，但顯已影響行為人刑罰
    之法律效果，自屬法律有變更，則本件被告先後2 次行使偽
    造私文書、詐欺取財未遂之犯行，依修正前之刑法第56 條
    規定，各依連續犯規定僅論以1 罪，且所犯行使偽造私文書
    、詐欺取財未遂罪間，有方法、目的之牽連關係，應從一重
    論以行使偽造私文書罪，然依修正後之刑法規定，應各別予
    以論罪，是經比較新舊法結果，認依修正前刑法第56條規定
    論以連續犯、復依修正前刑法第55條規定論以牽連犯，而從
    一重論以連續行使偽造私文書罪斷，較有利被告。
  3.綜上，本院經綜合比較結果，認仍應一體適用修正前之刑法
    法律規定，對被告較為有利。
  (二)核被告丙○○所為，係犯刑法第216 條、第210 條之行使偽
    造私文書罪、第339 條第3 項、第1 項之詐欺取財未遂罪。
    被告盜用印章以偽造私文書，其盜用印章行為係偽造私文書
    之階段行為；其偽造私文書後進而行使，其偽造之低度行為
    應為行使之高度行為所吸收，均不另論罪。被告、丁○○與
    「黃麗卿」3 人就上開犯行間，有犯意聯絡及行為分擔，與
    「黃建成」、「朱建發」2 人間有犯意聯絡，為共同正犯。
    被告先後2 次行使偽造私文書、詐欺取財未遂之犯行，均時
    間緊接，方法相同，所犯構成要件相同之罪，顯係基於概括
    犯意反覆為之，均為連續犯，應分別依修正前刑法第56條規
    定，各論以1 罪，並分別加重其刑。又被告所犯上開2 罪間
    ，有方法、目的之牽連關係，應依修正前刑法第55條之規定
    ，從一重論以共同連續行使偽造私文書罪處斷。爰審酌被告
    前因同類型犯罪手法之偽造文書等案件，經臺灣高等法院花
    蓮分院92年度上訴字第254 號判處有期徒刑1 年4 月，嗣經
    最高法院93年度台上字第1833號駁回上訴確定（惟本案行為
    時，其刑尚未執行完畢，不構成累犯，有卷附臺灣屏東地方
    法院檢察署刑案資料查註紀錄表、臺灣高等法院被告前案紀
    錄表可參），竟圖僥倖，再次以相同手法對年老較無戒心之
    被害人詐騙財物，顯未受前案科刑判決之教訓，惟本案並未
    詐得款項及犯後坦承犯行等一切情狀，量處如主文所示之刑
    。末查，被告所盜用「甲○○」之印鑑章既屬真正而非偽造
    ，則以該印章蓋用之印文自無從依刑法第219 條併予宣告沒
    收（最高法院48年台上字第1533號判例參照），附予敘明。
據上論斷，應依刑事訴訟法第273 之1 第1 項、第299 條第1 項
前段，刑法第2 條第1 項前段、修正前刑法第28條、第56條、第
210 條、第216 條、第339 條第1 項、第3 項、第55條，罰金罰
鍰提高標準條例第1 條前段，判決如主文。
本案經檢察官王光傑到庭執行職務
中   華   民    國     95     年    7   月     31     日
                      刑事第四庭 法  官  劉敏芳
以上正本證明與原本無異。
如不服本判決應於收受本判決送達後十日內向本院提出上訴書狀
，其未敘述上訴理由者，並得於提起上訴後十日內向本院補提理
由書狀（均須按他造當事人之人數附繕本）「切勿逕送上級法院
」
中    華    民    國    95    年    7     月    31    日
                                 書記官  許倬維
附錄本案論罪科刑法條：
刑法第210條
偽造、變造私文書，足以生損害於公眾或他人者，處5 年以下有
期徒刑。
刑法第216條
行使第210 條至第215 條之文書者，依偽造、變造文書或登載不
實事項或使登載不實事項之規定處斷。
刑法第339條第1項、第3項
意圖為自己或第三人不法之所有，以詐術使人將本人或第三人之
物交付者，處5 年以下有期徒刑、拘役或科或併科1 千元以下罰
金。
前二項之未遂犯罰之。


司法院資訊處製作；財團法人民間司法改革基金會備份。
